【裁判字號】    92,竹小,128
【裁判日期】    920731
【裁判案由】    損害賠償
【裁判全文】
臺灣新竹地方法院簡易庭小額民事判決  九十二年度竹小字第一二八號
    原      告  中央產物保險股份有限公司
    法定代理人  丙○○
    訴訟代理人  乙○○
    被      告  甲○○
                            .
右當事人間請求損害賠償事件，本院判決如左：
    主      文
被告應給付原告新台幣柒萬玖仟貳佰柒拾肆元，及自民國九十二年七月二日起至清償
之日止，按週年利率百分之五計算之利息。
原告其餘之訴駁回。
訴訟費用新台幣壹仟陸佰零伍元由被告負擔，餘由原告負擔。
本判決第一項得假執行。
原告其餘假執行之聲請駁回。
    事實及理由
一、原告訴之聲明：
（一）被告應給付原告新台幣（下同）八萬五千二百十七元，及自起訴狀繕本送達被
      告之翌日起至清償之日止，按年息百分之五計算之利息。
（二）訴訟費用由被告負擔。
（三）原告願供擔保請准宣告假執行。
二、事實摘要：
（一）原告主張：原告承保訴外人（即被保險人）謝仁中所有車牌號碼２Ｌ－７２０
      ６號自小客車之車體損失險，於民國九十年八月一日凌晨二時許，該車由被保
      險人謝仁中停放於新竹市○○路○段路邊停車格，遭被告駕駛車牌號碼Ｗ３－
      ４１８９號自小客車撞損，該交通事故並經新竹市警察局文華派出所處理在案
      。按因故意或過失不法侵害他人之權利者，負損害賠償責任，又不法毀損他人
      之物者，被害人得請求賠償其物因毀損所減少之價額，此於民法第一百八十四
      條第一項前段及第一百九十六條定有明文，故被告應負損害賠償責任。而原告
      依約賠付被保險人車損修理費用八萬五千二百十七元後，依保險法第五十三條
      之規定取得代位求償權。原告曾發函催告被告履行賠償責任，惟被告迄今仍置
      之不理，為此訴請被告賠償等語。
（二）被告未於言詞辯論期日到場，亦未提出任何書狀作何聲明或陳述。
三、本院之判斷：
（一）本件原告主張其承保訴外人（即被保險人）謝仁中所有車牌號碼２Ｌ－７２０
      ６號自小客車之車體損失險，被保險人謝仁中於九十年八月一日凌晨二時許，
      將該車停放於新竹市○○路○段之路邊停車格內，遭被告所駕駛車牌號碼Ｗ３
      －４１８９號自小客車撞損之事實，業據其提出理賠計算書、汽車險重大賠案
      及意外險賠案調查表、估價單、統一發票、車輛修理滿意書、新竹英明街郵局
      第一六九五號存證信函影本各一件及照片四幀等為證；另據證人即前揭２Ｌ─
      ７２０６號自小客車所有人謝仁中證述：九十年八月一日當天凌晨，伊將車停
      放在經國路紅地毯斜對面的停車格內，當時是在朋友那裡，正要從朋友的住處
      走出來要回家，突然聽到一聲巨響，伊跑過去看，看到有一輛車子是白色的嘉
      年華撞到其停放於路邊之前揭自小客車的左後方，伊趕緊過去要攔肇事的車子
      ，但該肇事車輛倒車跑掉了，其就將該車的車牌記下到警局備案，後來就交給
      保險公司去處理。當時因肇事車輛的衝撞力太大，造成其所有之前揭自小客車
      車頭撞到前方所停的車子及右側擦撞到石牆造成損害等情明確（見九十二年五
      月十九日調解程序筆錄），並有新竹市警察局第二分局九十二年三月二十四日
      竹市警二分刑字第０９２００１２８８８號函暨檢送之受理交通事故肇事逃逸
      備案報告表等資料附卷可稽。又當時證人謝仁中所記下之肇事車輛，其車牌號
      碼為Ｗ３─４１８９號，該車為被告所有，亦有查詢明細資料在卷可憑，是以
      ，被告既為肇事車輛之所有人，自堪認肇事當時為被告所駕駛之可能性甚大，
      參以，被告未到庭為任何有利於己之聲明或陳述，亦未提出書狀供本院審酌，
      本院綜上事證，堪信原告前揭之主張為真實。按汽車行駛時，駕駛人應注意車
      前狀況及兩車併行之間隔，並隨時採取必要之安全措施；又汽車在雙向二車道
      行駛時，除準備停車或臨時停車外，不得駛出路面邊線。道路交通安全規則第
      九十四條第三項、第九十七條第四款分別定有明文。查訴外人謝仁中將其所有
      之車牌號碼２Ｌ－７２０６號自小客車停放至前揭經國路紅地毯理容院對面之
      路邊停車格內，被告駕駛車牌號碼Ｗ３－４１８９號自小客車行經該肇事路段
      時，本應注意上開規定，而依當時情況又無不能注意之情事，竟疏未注意車前
      狀況將所駕之自小客車駛出路面邊線，而自後撞擊停於該處之謝仁中所有之前
      揭自小客車，終致肇事，且於肇事後逃逸，被告顯有過失，應堪認定。次查，
      原告主張本次車禍造成其所承保之被保險人謝仁中所有之前揭自小客車上之右
      大燈、立獅標誌、前保桿護條、右前門護條、右後葉護條、左後葉、左後葉防
      濺板（前、後）、左後輪胎、左後輪胎圈、後保桿護條、左後內龜、後行李箱
      通風口（左）、左後羊角、左後燈、右後輪胎等物損壞之事實，亦據其提出與
      所述相符之理賠計算書、估價單、統一發票、被保險人汽車行車執照各一紙及
      照片四幀等為證，復經證人謝仁中證述屬實，而被告則未到場爭執，自堪信為
      真正。且被告前開之過失與原告所承保之前揭車輛所受上開損害間亦有相當因
      果關係，是被告就本件肇事顯應負過失侵權行為責任。
（二）次按因故意或過失不法侵害他人之權利者，負損害賠償責任，不法毀損他人之
      物者，被害人得請求賠償其物因毀損所減少之價額，民法第一百八十四條第一
      項前段、修正前民法第一百九十六條分別定有明文。又物被毀損時，被害人除
      得依據民法第一百九十六條請求賠償外，並不排除民法第二百十三條至第二百
      十五條之適用，依民法第一百九十六條請求賠償物被毀損所減少之價額，得以
      修復費用為估定之標準，但以必要者為限（例如：修理材料以新品換舊品，應
      予折舊），亦有最高法院七十七年度第九次民事庭會議決議、同院六十年度臺
      上字第一五○五號判決及七十三年度臺上字第一五七四號等判決可資參照。查
      本件原告主張其承保訴外人（即被保險人）謝仁中所有之前揭號自小客車之車
      體損失險，前揭之自小客車因遭被告撞及，致該車之右大燈、立獅標誌、前保
      桿護條、右前門護條、右後葉護條、左後葉、左後葉防濺板（前、後）、左後
      輪胎、左後輪胎圈、後保桿護條、左後內龜、後行李箱通風口（左）、左後羊
      角、左後燈、右後輪胎等多處受損，原告依約賠付被保險人車損修理費用八萬
      五千二百十七元等情，已據其提出與所述相符之理賠計算書、估價單、統一發
      票、被保險人汽車行車執照各一紙及照片四幀等為證，核屬相符，被告未到庭
      陳述，復未提出書狀答辯以供本院斟酌，自堪信原告之上開主張為真實。惟原
      告基於保險代位請求被告賠償所承保之系爭受損車輛所減少之價額，自以必要
      者為限，則訴外人謝仁中所有系爭自用小客車係於九十年四月三十日新領牌照
      開始使用，有行車執照附卷可憑，算至本件事故發生時（即九十年八月一日）
      已使用四月（未滿一月以一月計，營利事業所得稅結算申報準則第九十五條第
      八款參照），依前揭說明，其以新品取代舊品間之差價應予折舊扣除。是故關
      於原告所承保之系爭車輛因毀損所減少之價額，既得以必要之修復費用為估定
      之標準，依原告所提估價單之記載，更新零件費用合計為四萬八千三百十六元
      ，本院依行政院（七九）財字第○六七○號、臺（四五）財字第一四八○號令
      公布之固定資產耐用年數表及固定資產折舊率表，採定率遞減法計算其折舊，
      即自用小客車耐用年數五年，每年折舊率千分之三六九，是原告所承保之系爭
      車輛更新零件折舊後金額應為四萬二千三百七十三元（計算方式詳附表一所示
      ）。從而，原告基於保險代位得請求被告賠償修復系爭車輛之工資三萬六千九
      百零一元及零件折舊後之金額四萬二千三百七十三元，共計七萬九千二百七十
      四元。是以，原告請求被告給付上開金額，及自起訴狀繕本送達被告之翌日（
      即九十二年七月二日）起至清償之日止，按年息百分之五計算之利息，洵屬正
      當，應予准許。至逾此部分之請求，即非有據，應予駁回。
四、本件為小額訴訟事件，就原告勝訴部分應依職權宣告假執行；雖原告亦陳明願供
    擔保請求宣告假執行，惟就其勝訴部分僅係促請本院為上開宣告假執行之職權發
    動。至原告其餘假執行之聲請，因訴之駁回而失所依據，不予准許。且因本件為
    小額訴訟事件，爰於裁判時確定其訴訟費用額（如附表二計算書所示），併予敘
    明。
五、據上論結，原告之訴為一部有理由、一部無理由，依民事訴訟法第四百三十六條
    之二十三、第四百三十六條第二項、第三百八十五條第一項前段、第七十九條但
    書、第四百三十六條之二十、第四百三十六條之十九，判決如主文。
中      華      民      國    九十二    年      七      月    三十一    日
                                  臺灣新竹地方法院新竹簡易庭
~B法      官  謝永昌
右為正本係照原本作成。
如對本判決上訴，非以違背法令為理由，不得為之，且須於判決送達後二十日內向本
院提出上訴狀（須按他造當事人之人數附繕本）。
~B書  記  官  蕭宛琴
中      華      民      國    九十二    年      七      月    三十一    日
~F0
~T40
附表一：
┌───────────────────────────────────┐
│車牌號碼二Ｌ－七二０六號自用小客車更新零件費用折舊之計算              │                                                                      ││                                                                      │
├──────┬────────────────────────────┤
│第一年折舊  │48316x0.369x4÷12＝5943                                 │
├──────┴───┬────────────────────────┤
│時價亦即折舊後之金額│ 00000-0000＝42373                              │
├──────────┴────────────────────────┤
│備註：右列計算小數點以下均四捨五入                                    │
└───────────────────────────────────┘
附表二：
┌───────────────────────────────────────────┐
│計算書：                                                                              │
├────────┬──────────┬───────────────────────┤
│項        目    │    金  額（新台幣）│  備                  註                      │
├────────┼──────────┼───────────────────────┤
│第一審裁判費    │       九百三十八元 │                                              │
├────────┼──────────┼───────────────────────┤
│第一審送達費    │         三百四十元 │                                              │
├────────┼──────────┼───────────────────────┤
│公示送達聲請費  │           四十五元 │                                              │
├────────┼──────────┼───────────────────────┤
│公示送達登報費  │             三百元 │                                              │
├────────┼──────────┼───────────────────────┤
│本件送達郵費    │         一百零二元 │共三份，每份三十四元（含確定證明書之送達郵費）│
├────────┼──────────┼───────────────────────┤
│合            計│   一千七百二十五元 │被告應負擔一千六百零五元，餘由原告負擔        │
└────────┴──────────┴───────────────────────┘


司法院資訊處製作；財團法人民間司法改革基金會備份。
